【裁判字號】    99,易,456
【裁判日期】    990817
【裁判案由】    恐嚇
【裁判全文】
臺灣桃園地方法院刑事判決               99年度易字第456號
公  訴  人  臺灣桃園地方法院檢察署檢察官
被      告  丙○○
            甲○○
            己○○  原名林孟.
            丁○○
上列被告因恐嚇案件，經檢察官提起公訴（98年度偵字第18380
號），本院判決如下︰
    主  文
丙○○、甲○○、己○○、丁○○共同以加害生命、身體、財產
之事，恐嚇他人致生危害於安全，各處拘役伍拾日，如易科罰金
，均以新台幣壹仟元折算壹日。
    事  實
一、丙○○與甲○○為父子關係，己○○為甲○○之表弟，丁○○為甲○○之堂兄。丙○○、李國新、李國雄為兄弟關係，
    戊○○、乙○○為李國新之子，與其母陳秀秀共同居住在桃
    園縣大溪鎮○○○街99號，戊○○與丙○○、甲○○、己○○、丁○○4 人間均具有家庭暴力防治法第3 條第4 款之家
    庭成員關係。緣李國新以李國雄之名義購買房屋，嗣因經濟
    困難，未繳貸款，房屋遭查封拍賣，又李國新與己○○之母
    李貞慧間有債務關係，且李貞慧為上開房屋貸款之保證人。
    民國98年7 月9 日晚間10時30分許，於桃園縣大溪鎮○○○
    街99號戊○○住處內，丙○○、甲○○、己○○、丁○○4
    人欲向戊○○之父李國新索討債務未果，竟共同基於恐嚇之
    犯意聯絡，推由甲○○對戊○○恫稱：「如果我什麼都沒有
    了，我也會讓你們什麼都沒有」等語，以此加害生命、身體
    、財產之事，恫嚇戊○○，致戊○○聞言後心生畏懼，致生
    危害於安全，丙○○等4 人離去之際，接續上開恐嚇之犯意
    聯絡，4 人作勢欲毆打戊○○，以加害身體之舉動，恐嚇戊○○，使戊○○心生畏怖，致生危害於安全，嗣因陳秀秀出
    面阻止，戊○○始未受傷。
二、案經戊○○訴由桃園縣政府警察局大溪分局報告臺灣桃園地
    方法院檢察署檢察官偵查起訴。
    理  由
一、證據能力部分：
    按被告以外之人於偵查中向檢察官所為之陳述，除顯有不可
    信之情況者外，得為證據，刑事訴訟法第159 條之1 第2 項
    定有明文。證人戊○○、乙○○、陳秀秀於檢察官偵查中經
    具結所為之陳述，查無顯不可信之情況，被告丙○○、甲○○、己○○、丁○○4 人於本院準備程序時均不爭執其證據
    能力（見本院卷第26頁），復未指出並證明上開證人之證言
    有何顯不可信之情況，依刑事訴訟法第159 條之1 第2 項規
    定，證人戊○○、乙○○、陳秀秀於檢察官訊問時經具結後
    所為之證述，自得為證據。
二、訊據被告丙○○、甲○○、己○○、丁○○固坦承於上開時
    地，有至告訴人戊○○住處要求李國新出面解決債務及房屋
    問題，被告甲○○亦不否認當場有對戊○○說：「如果我什
    麼都沒有了，我也會讓你們什麼都沒有」等語，惟均矢口否
    認有何恐嚇戊○○之犯行，並辯稱：當時李國新不在，被告
    丙○○、甲○○僅係要告訴人戊○○轉告其父李國新清償債
    務之通知，並無恐嚇意思，告訴人亦無心生畏懼，而被告等
    人與告訴人間為親戚關係，絕無恐嚇之動機，亦未作勢毆打
    告訴人云云，惟查：
（一）98年7 月9 日晚間10時30分許，於桃園縣大溪鎮○○○街
      99號戊○○住處內，被告丙○○、甲○○、己○○、丁○○4 人欲向戊○○之父李國新索討債務未果，推由甲○○
      對戊○○恫稱：「如果我什麼都沒有了，我也會讓你們什
      麼都沒有」等語，被告4 人離去之際，接續作勢欲毆打戊○○之事實，業據證人戊○○於偵查及本院審理時證述綦
      詳（見偵查卷第32頁，本院卷第41頁反面至42頁反面），
      核與證人乙○○於偵查及本院審理時證述及證人陳秀秀於
      偵查中證述之情節相符（見偵查卷第57、58頁，本院卷第
      43至44頁）。且被告甲○○於偵查及本院準備程序時亦坦
      認當時有對戊○○說：「如果我什麼都沒有了，我也會讓
      你們什麼都沒有」等語（見偵查卷第49頁，本院99年度審
      易字第623 號卷第40頁），堪認證人戊○○之前開指述，
      並非子虛。
（二）按刑法上之「恐嚇」，固係指以危害通知他人，使該人主
      觀上心生畏怖之行為，然此危害之通知，並非僅限於將來
      ，其於現時以危害相加者，亦應包括在內。因是，恐嚇之
      手段，並無限制，危害通知之方法，亦無限制，無論明示
      之言語、文字、動作或暗示之危害行為，苟已足使對方理
      解其意義之所在，並使人發生畏怖心即屬之（最高法院81
      年度台上字第867 號判決參照）。查被告4 人係一同進入
      告訴人戊○○住處乙節，業據證人戊○○、乙○○於偵查
      及本院審理時證述明確（見偵查卷第33、57頁，本院卷第
      42、43頁），且為被告丙○○坦認在卷（見偵查卷第6 頁
      ），依被告等人至告訴人戊○○住處之目的，在於向戊○○之父親李國新索討債務，此為被告4 人供陳在卷（見偵
      查卷第6 、11、15、18頁，本院卷第45頁反面），再依證
      人乙○○證述當時被告4 人一起進來，進來時口嚼檳榔，
      還直接踩在伊住家之沙發上，接著就質問有沒有錢，把錢
      拿出來之情節（見偵查卷第57頁），被告4 人催討債務之
      過程並非平和、友善，已可認定。又被告4 人並非債權債
      務之當事人，被告4 人當場要求戊○○代償其父李國新之
      債務，亦據證人戊○○證述在卷（見本院卷第42頁正、反
      面），倘被告4 人並無恐嚇之犯意聯絡，何以於知悉李國
      新不在家時，仍執意出言要求戊○○代父清償債務，已與
      一般親友間維持和睦相處之情形有別。且於該日晚間10時
      30分許，於一般人睡覺時間，4 人一同至戊○○家中索討
      債務，索討不成仍執意要求告訴人代為清償，亦與常情未
      合。況於被告4 人齊至戊○○住處索討債務過程中，甲○○告以「如果我什麼都沒有了，我也會讓你們什麼都沒有
      」之言詞，離去之際被告4 人又作勢毆打戊○○之動作，
      在在足認被告4 人對於上開恐嚇戊○○之詞語、動作，有
      犯意聯絡及行為分擔，灼然甚明。被告等人辯稱彼此是親
      戚關係，並無恐嚇犯意及動機，亦未作勢毆打被害人云云
      ，顯屬事後圖卸之詞，無足憑採。且被告等人前開言語及
      動作足以使戊○○擔心因被告等人索債未果，進而恐加害
      其或其家人之生命、身體、財產，客觀上已足以使人心生
      畏懼，告訴人主觀上亦表示心生害怕（見本院卷第41頁反
      面），被告等人徒憑己意主張戊○○未心生畏懼云云，自
      非可採。至證人乙○○證稱對於被告甲○○上開言語亦感
      到害怕乙節，惟被告甲○○供陳上開言詞係針對戊○○所
      說（見本院99年度審易字第623 號卷第40頁反面），顯然
      被告甲○○主觀上並無恐嚇乙○○之意，自難以乙○○亦
      在現場，且主觀上亦感到害怕，即遽認被告4 人對於乙○○亦有恐嚇之意，併予指明。
（三）綜上，本件事證明確，被告4 人之恐嚇犯行，均堪認定。
三、核被告丙○○、甲○○、己○○、丁○○4 人所為，均係犯
    刑法第305 條之恐嚇危害安全罪。被告丙○○等4 人與告訴
    人戊○○間均為四親等以內之旁系血親，業據其等分別陳明
    在卷，並有戶籍資料查詢結果在卷可稽，具有家庭暴力防治
    法第3 條第4 款所定之家庭成員關係，被告4 人所為，既已
    成立刑法第305 條之罪，核屬家庭暴力防治法第2 條第2 款
    所稱之家庭暴力罪。被告丙○○、甲○○、己○○、丁○○
    4 人間，就上開犯行有犯意聯絡及行為分擔，為共同正犯。
    被告丙○○等4 人基於單一恐嚇之犯意，於同一時地，接續
    以言語及動作恐嚇戊○○，侵害同一法益，應論以接續犯而
    屬單純一罪。爰審酌被告4 人與戊○○具有四親等內之親屬
    關係，不思以理性方式解決債務問題，竟聯袂至告訴人住處
    ，出言恫嚇，並作勢毆打，法治觀念薄弱，兼衡被告等人之
    素行、智識程度、生活狀況、犯罪之動機、目的、手段、否
    認犯罪之犯後態度等一切情狀，分別量處如主文所示之刑，
    並均諭知易科罰金之折算標準。
四、不另為無罪諭知部分：
    公訴意旨另以：被告丙○○、甲○○、己○○、丁○○於民
    國98年7 月9 日晚間10時30分許，在桃園縣大溪鎮○○○街
    99號內，為向戊○○之父李國新索討債務未果，竟共同基於
    恐嚇之犯意聯絡，由丙○○以「你們家有車子及房子，若你
    沒有辦法貸款，我找人幫你辦」等言語恐嚇戊○○，致使戊○○心生畏懼。因認被告4 人此部分亦涉犯刑法第305 條之
    恐嚇危害安全罪嫌云云。惟按刑法第305 條恐嚇罪之構成要
    件，除行為人基於恐嚇他人之故意，另需行為人對被害人所
    為通知之內容，在客觀上尚必需行為人有直接或間接支配之
    可能性，方屬該當。查被告丙○○雖向戊○○稱：「你們家
    有車子及房子，若你沒有辦法貸款，我找人幫你辦」等語，
    然因民事使用借貸之法律關係，或物權之抵押權設定，仍需
    契約雙方及所有權人同意始得為之，被告丙○○縱表示要找
    人幫忙戊○○辦貸款，要非被告丙○○等人直接或間接所能
    支配之事項，依前揭說明，自難認被告丙○○向戊○○所為
    上開之通知，合於刑法上恐嚇罪之構成要件。告訴人認被告
    丙○○等人以上開話語對其為恐嚇，即屬不能成立。是公訴
    人所指此部分之罪嫌顯然不能證明，惟因此部分與上開經論
    罪科刑之恐嚇危安部分，係屬實質上一罪關係，爰不另為無
    罪之諭知。
據上論斷，應依刑事訴訟法第299 條第1 項前段，刑法第28條、
第305 條、第41條第1 項前段，刑法施行法第1 條之1 第1 項、
第2 項前段，判決如主文。
本案經檢察官施昱廷到庭執行職務。
中    華    民    國    99    年    8     月    17    日
                  刑事第一庭  審判長法  官  曾家貽
                                    法  官  俞力華
                                    法  官  張瓊華
以上正本證明與原本無異。
如不服本判決應於收受判決後10日內向本院提出上訴書狀，並應
敘述具體理由。其未敘述上訴理由者，應於上訴期間屆滿後20日
內向本院補提理由書( 均須按他造當事人之人數附繕本) 「切勿
逕送上級法院」。
                                    書記官  李宜娟
中    華    民    國    99    年    8     月    24    日
附錄本案論罪科刑法條：
中華民國刑法第305條（恐嚇危害安全罪）
以加害生命、身體、自由、名譽、財產之事，恐嚇他人致生危害
於安全者，處 2 年以下有期徒刑、拘役或 3 百元以下罰金。

司法院資訊處製作；財團法人民間司法改革基金會備份。
